臺灣高等法院刑事判決　　　　　　　　100年度上易字第584號
上　訴　人　臺灣臺北地方法院檢察署檢察官
被　　　告　陳安芸
上列上訴人因被告妨害名譽案件，不服臺灣臺北地方法院99年度
易字第2320號，中華民國100年1月14日第一審判決（起訴案號：
臺灣臺北地方法院檢察署99年度偵字第16548 號），提起上訴，
本院判決如下：
    主  文
上訴駁回。
    事  實
一、陳安芸與林永日、施筱燕、張麗美均係高勁健身事業俱樂部
    之會員，於民國99年6月12日13時25分至30分許，在臺北市
    松山區○○○路○段2號之小巨蛋體育館內瑜珈教室，因國際
    標準舞課之學員下課後仍繼續使用瑜珈教室跳舞，陳安芸進
    入瑜珈教室欲放置瑜珈墊子時，與該課之學員發生口角爭執
    ，陳安芸竟基於公然侮辱之犯意，在上開公共場所內，以「
    狗男人」一語辱罵林永日，客觀上足以貶抑林永日之人格，
    施筱燕見狀出言詢問陳安芸為何口出惡言時，陳安芸復基於
    公然侮辱之犯意，手指施筱燕，並辱罵施筱燕「你們都是狗
    男女」等語，客觀上足以貶抑施筱燕之人格，嗣張麗美出面
    制止之際，陳安芸再基於公然侮辱之犯意，以「你那是什麼
    身材？整天跟男人抱在一起，你看那是什麼身材」等客觀上
    足以貶抑人格之詞語侮辱張麗美。
二、案經林永日、施筱燕、張麗美訴由台北市政府警察局松山分
    局報告臺灣臺北地方法院檢察署檢察官偵查起訴。
    理  由
一、被告陳安芸對於以下本院作為判斷依據之各項證據資料，均
    同意或不爭執其證據能力，本院審酌該等言詞供述及書面作
    成時之情況，核無違法取證或其他瑕疵，證據力亦無明顯過
    低之情形，認為以之作為證據為適當，是依刑事訴訟法第15
    9條之5規定，自均得作為證據。
二、訊據被告陳安芸固坦承於上開時間在上開地點之事實，惟矢
    口否認有何妨害名譽犯行，辯稱：當時伊是跟廖正夫、林永
    日吵架，發生糾紛的人並沒有女的，且施筱燕根本不在現場
    ，林永日等人是誣告云云。然查：
  (一)證人即當日在瑜珈教室之廖正夫於偵查中具結證稱：當天有
    看到被告，她拿瑜珈墊進來後就趕我們出去，講話很大聲，
    我說講話那麼大聲幹什麼，後來他就罵林永日狗男人，且罵
    我老男人，施筱燕說你怎麼可以這樣罵人，被告說你也是女
    人怎麼不幫女人講話，並且罵說你們跳國標舞的都是狗男女
    ，張麗美說你怎麼可以這樣罵人，被告又罵他你跳國標舞笑
    死人了，跳成這樣的身材等語明確（見99年度偵字第16548
    號卷第35頁），證人即當日在瑜珈教室之李幸英、林錦隆亦
    分別於偵查中證稱：我有聽到被告罵林永日狗男人，因為罵
    得很大聲，在場的人都有聽到，一個姓施的小姐說你怎麼可
    以這樣罵人，罵這樣很不好聽，他就指著他說，你也是女人
    怎麼不幫女人講話，並且罵說你們都是狗男女，因為他是你
    跳舞的舞伴，當然會幫他講話，施小姐說我是幫對的事情講
    話（見偵查卷第35頁）、我聽到他罵施小姐狗女人，還有罵
    林先生狗男人，罵張麗美說你跳舞跳成什麼身材，他講話很
    兇（見偵查卷第35-36頁）等語歷歷，核與證人即告訴人林
    永日、施筱燕於警詢、偵查時（見偵查卷第13-15、17、26-
    27頁）證述情節相符，再證人即告訴人張麗美證稱：陳安芸
    與其他同學發生衝突，陳安芸公開大聲對林永日罵狗男人及
    對施筱燕以食指並指著罵「你們都是狗男女」，我見狀即對
    陳安芸說是你不對，你從一進來就很大聲，此時陳安芸反而
    大聲對我說你那是什麼身材，整天和男人抱在一起，你看那
    是什麼身材（見偵查卷第17頁），堪認被告當天確有以「狗
    男人」辱罵林永日，以「狗男女」辱罵施筱燕，及以「你那
    是什麼身材、整天跟男人抱在一起」等語侮辱張麗美。
  (二)被告辯稱當時伊是跟廖正夫、林永日吵架，發生糾紛的人並
    沒有女的，且施筱燕根本不在現場等語，並舉證人謝佑隆、
    盧惠賢、林美齡、萬惠凌為證人，惟證人謝佑隆於原審證稱
    ：我跟陳安芸一起進去瑜珈教室，當時看到廖正夫、林永日
    及幾個女舞伴，大約有7、8人左右；1時25分是階梯課下課
    的時間，我們就小聊一下，接著前往瑜珈教室；1點半左右
    ，只有我與被告兩人一起進到瑜珈教室，沒有其他瑜珈課的
    同學下到瑜珈教室來；我擺好墊子，聽到被告跟林永日、廖
    正夫口角很大聲，覺得不對勁，就上去找老師；在上樓時有
    跟JOYCE（即盧惠賢）擦身而過，她可能有下去，另外的兩
    位證人（即林美齡、萬惠凌）我沒有碰見她們下去；我跟被
    告進入瑜珈教室後，還有其他瑜珈課同學陸續進入教室，但
    是其他的同學，不是今日到庭的人等語（見原審卷第49-53
    頁），則謝佑隆與被告在瑜珈教室與林永日等人發生爭執之
    時點應係1時25分過後不久，核與證人林永日、施筱燕、張
    麗美證述遭被告辱罵之時間為1時25分許極為接近，因認被
    告以上開言詞辱罵林永日、施筱燕、張麗美之時點為1時25
    分至30分許。且依證人謝佑隆之證述，其擺好瑜珈墊子、覺
    得不對勁而上樓找老師時，盧惠賢、林美齡、萬惠凌均不在
    現場，而當時瑜珈教室內有7、8人，除有廖正夫、林永日外
    ，尚有幾個女舞伴，又證人謝佑隆證稱：有看到施筱燕匆匆
    忙忙的跑上樓，她去樓上的俱樂部的辦公室說樓下有人吵架
    等語（見原審卷第51頁），堪認施筱燕於被告與廖正夫、林
    永日起衝突時確實在瑜珈教室內，被告辯稱施筱燕不在現場
    ，並不足採。
  (三)證人謝佑隆復證稱：陳安芸跟林永日、廖正夫吵起來，吵架
    的內容伊不清楚，因為他們吼的很大聲...謾罵的字眼我沒
    有聽清楚，因為這樣不對勁，所以我就去找老師等語（見原
    審卷第51頁-51頁反面），則證人謝佑隆證稱對於被告爭吵
    之內容不清楚，是依其證詞無從認定被告當日僅與廖正夫、
    林永日吵架，並未辱罵林永日、施筱燕、張麗美，無法認屬
    對被告有利之證據。
  (四)再證人謝佑隆證稱：伊出瑜珈教室的時候，瑜珈教室內的人
    不包括盧惠賢、林美齡、萬惠凌這三個人等語明確（見原審
    卷第51頁反面），足認盧惠賢、林美齡、萬惠凌於被告1 時
    25分左右辱罵林永日、施筱燕、張麗美並不在場。佐以證人
    盧惠賢證稱：在瑜珈教室時我沒有看到萬惠凌，但林美齡我
    有看到她後來站在我旁邊，她是後來才下來的等語（見原審
    卷第54頁），證人林美齡證稱：有看到盧惠賢，我進去的時
    候她就在了（見原審卷第55頁），及證人萬惠凌證稱：我比
    較晚進瑜珈教室，大約1時45分的時候去排墊子（見原審卷
    第56頁），則證人盧惠賢、林美齡、萬惠凌進入瑜珈教室之
    時間均較被告及謝佑隆進入瑜珈教室之時間為晚，自無可能
    聽到被告是否辱罵林永日等人。
  (五)綜上所述，被告所辯無足採信。本件事證明確，被告犯行洵
    堪認定。
三、核被告所為，均係犯刑法第309條第1項之公然侮辱罪。被告
    所犯3次公然侮辱罪，犯意各別，行為互殊，應分論併罰。
    原審以被告犯行明確，適用刑法第309條第1項、第51條第6
    款、第41條第1項前段，刑法施行法第1條之1規定，並審酌
    被告犯後矢口否認有出言辱罵林永日、施筱燕、張麗美之行
    為，未見悔意，其素行良好，有本院被告前案紀錄表在卷可
    稽，並無前科等一切情狀，分別量處拘役20日，定應執行拘
    役50日，並諭知易科罰金之折算標準。經核其認事用法，尚
    無不合，量刑亦屬允當。檢察官上訴意旨以被告矢口否認犯
    行，且至今仍未向告訴人等人道歉及尋求和解，原審量刑實
    屬過輕，指摘原判決不當。惟按關於刑之量定，係實體法上
    賦予法院得為自由裁量之事項，倘其量刑已以行為人之行為
    罪責為基礎，並斟酌刑法第57條各款所列情狀，在法定刑度
    內，酌量科刑，如無偏執一端，致明顯失出失入情形，上級
    審法院即不得單就量刑部分遽指為不當或違法；查本件經原
    判決逐一剖析，並就卷內證據資料參互審酌，認定被告確實
    公然侮辱人之事實，關於科刑之部分，依刑法第57條各款所
    列情狀審酌，而為量刑之準據，經核並無量刑輕重相差懸殊
    等裁量權濫用之情形，量刑亦屬妥適。是檢察官之上訴，核
    無理由，應予駁回。
據上論斷，應依刑事訴訟法第368條，判決如主文。
本案經檢察官邱美育到庭執行職務。
中    華    民    國    100    年    5    月    17    日
                  刑事第二十一庭審判長法  官  周政達
                                      法  官  楊力進
                                      法  官  許永煌
以上正本證明與原本無異。
不得上訴。
                                      書記官  林吟玲
中    華    民    國   100    年    5     月    17    日
附錄：本案論罪科刑法條全文
中華民國刑法第309條（公然侮辱罪）
公然侮辱人者，處拘役或 3 百元以下罰金。
以強暴犯前項之罪者，處 1 年以下有期徒刑、拘役或 5 百元以
下罰金。